臺灣新北地方法院刑事判決
109年度訴字第665號
公  訴  人  臺灣新北地方檢察署檢察官
被      告  李訓瑋


選任辯護人  陳楷天律師
被      告  黃信誠



選任辯護人  何啟熏律師
被      告  李作璿



            許哲毓


            劉家亨



            賴俞安


            邱上哲


上列被告因強盜等案件，經檢察官提起公訴（108年度偵字第680
7號、第28086號），本院判決如下：
    主  文
李訓瑋犯結夥三人以上強盜罪，處有期徒刑柒年捌月。
黃信誠犯結夥三人以上強盜罪，處有期徒刑柒年陸月。
李作璿、許哲毓、劉家亨、賴俞安、邱上哲共同犯剝奪他人行動
自由罪，各處有期徒刑肆月，如易科罰金，均以新臺幣壹仟元折
算壹日。
李訓瑋、黃信誠未扣案如附表所示之犯罪所得均沒收，於全部或
一部不能沒收或不宜執行沒收時，追徵其價額。
    事  實
一、李訓瑋前於民國107年4月1日至同年月13日間某日，至李沅
    澂（綽號「魚丸」，未據起訴，由檢察官於偵查中另行通緝
    ）所經營位在桃園市桃園區大業路附近某處之賭場（下稱桃
    園賭場），與王文柏及真實姓名年籍不詳之成年人賭博財物
    ，惟李訓瑋該日賭輸新臺幣（下同）約10幾萬元，遂心生不
    滿向李沅澂抱怨其疑遭設局詐賭。李沅澂聽聞此情，應允李
    訓瑋將覓得詐賭之人並通知李訓瑋後，遂萌生強迫王文柏承
    認詐賭暨強取渠財物之計畫，擬伺機強押王文柏至山區遂行
    其強盜犯行，而為下列行為：
　㈠李沅澂見王文柏於同年4月13日21時許至其所經營位在新北市
    ○○區○○街00巷0○0號4樓之賭場（下稱中原街賭場）內賭博，
    即意圖為自己不法之所有，基於強盜之犯意，聯繫李作璿、
    許哲毓至中原街賭場會面，告知其懷疑王文柏詐賭而欲將之
    押往山區處置（惟未告知其欲強取王文柏財物），經李作璿
    、許哲毓應允參與強押王文柏上山乙事後，李沅澂見王文柏
    於翌（14）日0時許賭博完畢離去，隨即指示與其具有剝奪
    他人行動自由犯意聯絡之李作璿、許哲毓及真實姓名年籍不
    詳之成年男子（下稱甲男）搭乘其所駕駛之車牌號碼00-000
    0號自用小客車（劉家亨所有，起訴書誤載為2653-DC號應予
    更正，下稱A車），由其駕車尾隨王文柏至新北市三峽區大
    同路222巷附近某處，李作璿、許哲毓、甲男即各持鋁棒下
    車攔阻王文柏去路，並強押王文柏進入李沅澂所駕駛之上開
    車輛內，共同剝奪王文柏之行動自由，並由李沅澂駕車前往
    桃園市龜山區某山區。李沅澂駕車夥同李作璿、許哲毓、甲
    男將王文柏押往桃園市龜山區某山區之過程中，李沅澂託詞
    王文柏方才於中原街賭場詐賭，而與李作璿共同向王文柏恫
    以：「因你詐賭，要讓你斷手斷腳。」等語，並聯繫與其具
    有剝奪他人行動自由犯意聯絡之劉家亨，告知其正駕車將王
    文柏押往桃園市龜山區某山區某處，並指示劉家亨帶同亦與
    其等具有剝奪他人行動自由犯意聯絡之賴俞安、邱上哲至前
    開龜山區某山區集合；待劉家亨、賴俞安、邱上哲至該處與
    李沅澂等人會合後，李沅澂即指示將王文柏轉押往新北市三
    峽區大板根山區某處，並駕駛前揭車輛強押王文柏前往上址
    ，復聯繫真實姓名年籍不詳之成年男子多人至該處集合，而
    李作璿、許哲毓、劉家亨、賴俞安、邱上哲亦均隨同押送王
    文柏至上開地點。嗣李沅澂駕車抵達上址後，隨即喝令王文
    柏下車，李作璿、許哲毓、劉家亨、賴俞安、邱上哲（以上
    5人，下稱李作璿等5人）及經李沅澂聯繫到場而與其等具有
    剝奪他人行動自由犯意聯絡之成年男子數人，即挾眾人之勢
    包圍王文柏，使王文柏無法離去，李沅澂復夥同李作璿等5
    人及其他不明男子以步行方式共同將王文柏押往附近溪邊，
    李沅澂並逼迫王文柏自行承認詐賭乙事，惟王文柏不從，李
    沅澂遂持打火機毆打王文柏頭部，致王文柏受有右眉2公分
    撕裂傷、頭皮1公分撕裂傷等傷害，王文柏因遭眾人包圍無
    法離去，且恐懼李沅澂對其再有不利之舉，遂不敢再有任何
    反抗之動作並聽從李沅澂之命令行事，李沅澂即以前揭強暴
    、脅迫方式，至使王文柏不能抗拒，復迫使王文柏自行陳述
    渠有詐賭之情事，且持行動電話拍攝王文柏被迫自陳詐賭過
    程之影片，再夥同李作璿等5人及其他不明成年男子數人將
    王文柏押返A車，並將王文柏置於A車後座。嗣李作璿由不知
    情之友人詹逸龍駕車載送其先行離去，許哲毓亦搭乘友人車
    輛返家（李訓瑋、黃信誠斯時尚未到場）。
　㈡李沅澂於駕車強押王文柏抵達上址大板根山區某處後，隨即
    致電李訓瑋，告知業已覓得詐賭之人即王文柏，並控制王文
    柏之行動，李訓瑋因此對王文柏心生不滿，萌生強盜王文柏
    之犯意，回稱將親赴該處瞭解王文柏詐賭過程，並邀集友人
    黃信誠一同前往上址與李沅澂會合。俟李訓瑋、黃信誠抵達
    上址大板根山區，經李沅澂以通訊軟體LINE（下稱LINE）傳
    送前揭王文柏被迫自陳詐賭過程之影片予李訓瑋觀看後，李
    訓瑋見王文柏業遭李沅澂等人剝奪行動自由置於A車後座，
    且因遭毆打成傷、心生畏懼而不能抗拒，遂與黃信誠、李沅
    澂共同意圖為自己不法之所有而基於結夥三人以上強盜之犯
    意聯絡（李沅澂將原有強盜犯意提升為結夥三人以上強盜犯
    意），先由李訓瑋逼迫王文柏承認詐賭行為，再由黃信誠喝
    令王文柏交出渠所配戴如附表編號1、2所示之名錶1只、戒
    指1個（以下提及之手錶、戒指，均係指附表編號1、2所示
    之名錶、戒指，故不予贅載數量），並夥同李沅澂強命王文
    柏當場以渠名義簽發面額50萬元之本票1紙，王文柏恐遭被
    害而不敢有何反抗動作，因而依指示取下渠所配戴之名錶、
    戒指而任令黃信誠取走，並以渠名義簽發面額50萬元之本票
    1紙（如附表編號3所示）予李訓瑋及黃信誠收執。李訓瑋、
    黃信誠取得王文柏所有之名錶、戒指及所簽發之前開本票後
    ，即先行離去。
　㈢嗣李訓瑋、黃信誠離去後，李沅澂復夥同承前剝奪他人行動
    自由犯意之劉家亨、賴俞安、邱上哲（以上3人主觀上未具
    強盜犯意）將王文柏押返中原街賭場，詎李沅澂為迫使王文
    柏賠償中原街賭場所受損失，遂承前強盜犯意（李沅澂此部
    分強盜犯行與李訓瑋、黃信誠無涉），喝令王文柏交付提款
    卡並告知密碼，以供其提領款項，王文柏因仍遭李沅澂控制
    行動而無法反抗，因而被迫交付渠所申辦之中國信託商業銀
    行帳號000000000000號（下稱甲帳戶）、該行帳號00000000
    0000號（下稱乙帳戶）等2帳戶之提款卡予李沅澂，並告知
    款卡密碼，李沅澂隨即指使與其具有強盜犯意聯絡之真實姓
    名年籍不詳之成年男子外出提款，該男子旋至址設新北市○○
    區○○路00號之便利商店，操作該店設置之自動櫃員機，分別
    自甲帳戶、乙帳戶各提領1萬4,000元、8萬元，再攜返中原
    街賭場交予李沅澂；惟因李沅澂認王文柏應賠償100萬元始
    足以彌補其所受損失，故再令王文柏簽立面額4萬元之本票2
    3張供其收執，始夥同賴俞安、劉家亨、邱上哲駕車押送王
    文柏至桃園市八德區廣福路、崁頂路附近某加油站，釋放王
    文柏離去。
二、案經王文柏訴由新北市政府警察局三峽分局報告臺灣新北地
    方檢察署檢察官偵查起訴。
    理  由
壹、證據能力部分：
一、按被告以外之人於審判外之言詞或書面陳述，除法律有規定
    者外，不得作為證據，刑事訴訟法第159條第1項固有明文。
    惟被告以外之人於審判外之陳述，雖不符同法第159條之1至
    第159條之4之規定，而經當事人於審判程序同意作為證據，
    法院審酌該言詞陳述或書面陳述作成時之情況，認為適當者
    ，亦得為證據，同法第159條之5第1項亦有明定。經查，本
    判決以下援為認定犯罪事實之供述證據，業經檢察官、被告
    李訓瑋等7人及被告李訓瑋、黃信誠之辯護人於本院審理時
    均表示同意有證據能力（見本院109年度訴字第665號卷〈下
    稱訴字卷〉二第417頁、第491頁），本院審酌該等證據作成
    時並無違法取證或證明力明顯偏低之情形，認以之作為證據
    核無不當，揆諸前開說明，該等證據均有證據能力。至被告
    李訓瑋暨其辯護人雖否認證人即即同案被告李作璿、賴俞安
    、劉家亨之警詢筆錄之證據能力，惟因本院並未將該等證據
    引為認定被告李訓瑋所涉犯罪事實之證據，自無庸贅述其有
    無證據能力之理由，附此敘明。
二、本判決所依憑判斷之非供述證據，查無有何違反法定程序取
    得之情形，且各該證據均經本院於審判期日依法進行證據之
    調查、辯論，被告於訴訟上之防禦權，已受保障，故該等證
    據資料均有證據能力。
貳、實體部分：
一、認定犯罪事實所憑之證據及理由：　　
  ㈠被告李作璿、許哲毓、劉家亨、賴俞安、邱上哲所犯共同剝
    奪他人行動自由部分：
　　此部分之犯罪事實，業據被告李作璿、劉家亨、賴俞安、邱
    上哲於警詢、偵查中及本院審理時、被告許哲毓於本院審理
    時坦承不諱（見【李作璿】108年度偵字第6807號卷〈下稱偵
    字第6807號卷〉一第29至32頁、同卷二第2至4頁、訴字卷一
    第118至119頁、同卷二第417頁、【劉家亨】偵字第6807號
    卷二第22至27頁、第48至54頁、訴字卷一第331至332頁、同
    卷二第418頁、【賴俞安】108年度偵字第28086號卷第21至2
    3頁、偵字第6807號卷二第80至83頁、訴字卷一第282至283
    頁、同卷二第418頁、【邱上哲】偵字第6807號卷二第88至9
    0頁、同卷二第101至108頁、訴字卷一第318至319頁、同卷
    二第418頁、【許哲毓】訴字卷二第491頁），核與證人即告
    訴人王文柏於警詢、偵查中及本院審理時證述之情節大致相
    符（見107年度他字第3469號卷〈下稱他字第3469號卷〉第15
    至18頁、第78至79頁、第84至88頁、偵字第6807號卷二第58
    至59頁、第66至70頁、訴字卷二第103至120頁），復據證人
    詹逸龍於偵查中及本院審理時證述明確（見109年度偵緝字
    第1214號卷第2至5頁、訴字卷二第120至125頁），並有天成
    醫療社團法人天晟醫院（下稱天晟醫院）診斷證明書（病患
    ：王文柏，見他字第3469號卷第19頁）、同案共犯李沅澂（
    下稱李沅澂）持用之行動電話門號0000000000號之通聯紀錄
    （見他字第3469號卷第30至35頁）、被告李訓瑋持用之行動
    電話門號0000000000號之通聯紀錄（偵字第6807號卷一第20
    至21頁）、被告劉家亨持用之行動電話門號0000000000號之
    通聯紀錄（偵字第6807號卷一第45頁反面至46頁）、被告李
    作璿持用之行動電話門號0000000000號之通聯紀錄（偵字第
    6807號卷一第48至50頁）、被告邱上哲持用之行動電話門號
    0000000000號之通聯紀錄（偵字第6807號卷一第94至95頁）
    、道路監視器錄影過程翻拍照片、車輛詳細資料報表（車牌
    號碼：00-0000號、2653-DC號，見偵字第6807號卷一第106
    至108頁）在卷可稽，足認被告李作璿、許哲毓、劉家亨、
    賴俞安、邱上哲等5人之自白均與事實相符，其等所犯共同
    剝奪他人行動自由犯行應均堪認定。
　㈡被告李訓瑋、黃信誠所犯結夥三人以上強盜部分：
    訊據被告李訓瑋、黃信誠固坦承於107年4月14日凌晨某時許
    ，經李沅澂聯繫後，一同前往新北市三峽區大板根山區某處
    與李沅澂會合，被告李訓瑋、黃信誠到場後，見到告訴人已
    遭人毆傷並身處A車後座，且被告李訓瑋有當場向告訴人質
    問是否詐賭等事實，惟均矢口否認有何結夥三人以上強盜犯
    行，並分別辯解如下：①被告李訓瑋辯稱：李沅澂知道我被
    詐賭，當天他聯繫我告知抓到詐賭之人，並表示他們在三峽
    大板根山區，我因此找被告黃信誠陪我一起去，我們到場後
    ，有見到一群人，告訴人則在1輛汽車的後座，告訴人有受
    傷，但傷勢並非嚴重，我當時詢問告訴人是否詐賭，告訴人
    當場承認有4人參與詐賭，我與被告黃信誠就離開現場去找
    其他詐賭之人，我們沒有要求告訴人交出戒指、手錶及簽本
    票，我們在現場沒有拿到任何東西云云；被告李訓瑋之辯護
    人為其辯以：本案並未有三人以上共犯強盜之情事，與結夥
    三人以上強盜罪之結夥要件不符，且被告李訓瑋並未對告訴
    人有何強暴、脅迫或其他足以使告訴人不能抗拒之舉動，告
    訴人亦未因被告李訓瑋之行為而遭逼迫行無義務之事，或遭
    到妨害行使渠權利等情形，關於告訴人有無遭到強暴、脅迫
    、傷害或拘束，而不能依自由意志行動的情況，被告李訓瑋
    並不知情，故被告李訓瑋並未與其他人共同強盜或結夥三人
    以上強盜云云。②被告黃信誠辯稱：當天是被告李訓瑋找我
    去三峽區大板根山區，到場後我才知道李沅澂抓到詐賭被告
    李訓瑋之人，我在現場有看到許多男子，且見到告訴人在汽
    車後座，他身上有傷，看起來曾遭毆打，其他人都圍在該車
    旁邊，被告李訓瑋有問幕後指使者係何人，我沒有命令告訴
    人交出戒指、手錶及簽立面額50萬元之本票1張，我和被告
    李訓瑋也沒有拿到這些東西，當天我只是陪被告李訓瑋到場
    ，詐賭與我無關云云；被告黃信誠之辯護人為其辯以：告訴
    人既然曾至李沅澂經營之賭場賭博，可見告訴人與李沅澂認
    識，李沅澂事後可能有與告訴人溝通，告訴人才去報案，且
    告訴人前後所述不一，是告訴人所述並非可採，本案其他共
    同被告均為李沅澂相識之人，可能為維護李沅澂而對被告黃
    信誠為不利之陳述，故渠等所言亦非可採，又告訴人不能抗
    拒的狀態並非被告黃信誠所造成，故被告黃信誠自不構成強
    盜罪云云。經查：
  ⒈被告李訓瑋經李沅澂聯繫並告知已抓獲告訴人後，即與被告
    黃信誠於107年4月14日凌晨某時許，前往新北市三峽區大板
    根山區某處與李沅澂會合，被告李訓瑋、黃信誠抵達上開地
    點時，告訴人已遭人毆傷並身處A車後座，而李沅澂及其餘
    在場之人（含同案被告劉家亨、賴俞安、邱上哲）則均圍繞
    於A車旁，李沅澂當場以LINE傳送告訴人自陳詐賭過程之影
    片予被告李訓瑋觀看，且被告李訓瑋亦當場質問告訴人究否
    詐賭等事實，業據被告李訓瑋、黃信誠自承不諱（見【李訓
    瑋】偵字第6807號卷一第7至9頁、同卷二第15至17頁、訴字
    卷一第244至245頁、【黃信誠】偵字第6807號卷二第73至74
    頁、第76至77頁、訴字卷一第152至153頁），復據證人即告
    訴人王文柏於警詢、偵查中及本院審理時、證人即同案被告
    劉家亨、賴俞安、邱上哲於偵查中及本院審理時證述明確（
    見【王文柏】他字第3469號卷第15至18頁、第78至79頁、第
    84至88頁、偵字第6807號卷二第58至59頁、第66至70頁、訴
    字卷二第103至120頁、【劉家亨】偵字第6807號卷二第48至
    54頁、訴字卷二第142至153頁、【賴俞安】偵字第6807號卷
    二第80至83頁、訴字卷二第125至142頁、【邱上哲】偵字第
    6807號卷二第101至108頁、訴字卷二第154至164頁），並有
    前揭天晟醫院診斷證明書、李沅澂所持用之行動電話門號00
    00000000號通聯紀錄、被告李訓瑋所持用之行動電話門號00
    00000000號通聯紀錄附卷可參，此部分之事實應堪認定。
　⒉被告李訓瑋、黃信誠確有夥同李沅澂，以事實欄所示強暴、
    脅迫之方式，至使告訴人不能抗拒，而強取告訴人財物：
　⑴按刑法上強盜罪之強暴、脅迫，祇須抑壓被害人之抗拒或使
    被害人身體上、精神上，處於不能抗拒之狀態為已足，其暴
    力縱未與被害人身體接觸，仍不能不謂有強暴、脅迫行為；
    又強盜罪所施用之強暴、脅迫手段，祇須足以壓抑被害人之
    抗拒，使其喪失意思自由為已足，縱令被害人實際無抗拒行
    為，仍於強盜罪之成立，不生影響（最高法院22年上字第31
    7號、30年上字第3023號、100年度台上字第5112號刑事判決
    意旨參照）。
　⑵證人即告訴人王文柏於警詢、偵查中及本院審理時證述如下
    ：　
　①於警詢時證稱：我於107年4月14日0時許，自中原街賭場與友
    人步行離開，我們行走至新北市三峽區大同路222巷附近時
    ，綽號「魚丸」的李沅澂駕車停在我旁邊，有3個男子手持
    鋁棒下車將我強押上車，在行車過程中，李沅澂及其中1名
    男子（即被告李作璿）指稱我方才在中原街賭場詐賭，要讓
    我斷手斷腳，抵達三峽山區後，李沅澂及該3名男子押我下
    車，當時現場連同押我來的車，共有6臺車，現場約有20多
    人，李沅澂及其他年輕人將我圍住，李沅澂逼我承認在賭場
    詐賭，並且持不明硬物毆打我的後腦，他逼迫我承認詐賭的
    過程中，有錄音錄影；李沅澂押我到山區後，我隱約有聽到
    他聯絡對方來山上，後來「阿瑋」（即被告李訓瑋，於告訴
    人下列證述內容均逕予記載為被告李訓瑋）、「阿誠」（即
    被告黃信誠，於告訴人下列證述內容均逕予記載為被告黃信
    誠）就來到現場，當時我人在車中，被告李訓瑋看到我就跟
    我說：『我注意你很久了』，被告黃信誠則強行從我手上拔走
    我的卡蒂亞廠牌手錶及戒指，該手錶是黑色錶帶、白色底，
    戒指是35分左右的鑽戒，被告黃信誠並要求我簽下面額50萬
    元之本票，我當下迫於無奈，因此當場簽下50萬元本票給被
    告黃信誠，後來被告李訓瑋、黃信誠就先離開現場，案發時
    李沅澂告訴我，他懷疑我在桃園賭場賭博時詐賭，於是他讓
    我到中原街賭場賭博，我認為我是被設計的，我當時在中原
    街賭場輸了8,000元，前後兩場賭博輸贏僅約1萬元，怎麼可
    能這樣就被當作詐賭等語（他字第3469號卷第15至18頁、第
    78至79頁、偵字第6807號卷二第58至59頁）；
　②於偵查中證稱：我大約於21時許由李沅澂載送至中原街賭場
    賭博，當晚我輸了約8,000元，並於翌（14）日0時許與友人
    離開，我們行走至新北市三峽區大同路222巷附近時，突然
    有1輛銀色小客車開到我旁邊，車上下來3名手持鋁棒的男子
    將我強押上車，李沅澂負責開車，在行車過程中，李沅澂及
    其中1名男子（即被告李作璿）指稱我在李沅澂的賭場詐賭
    ，並恐嚇要讓我斷手斷腳，我上車後，車子就繞來繞去，最
    後開到三峽山區，李沅澂等人就把我帶下車，當時已經有將
    近20人、約3至5輛車在山上等，我下車後就被帶往溪邊，李
    沅澂持不明硬物打我的頭，導致我的頭流血，後來我就被帶
    回車上，接著被告李訓瑋、黃信誠就來到現場，我之前在桃
    園賭場見過被告李訓瑋，這次是我第一次見到被告黃信誠，
    被告李訓瑋跟我說他在桃園時就注意我很久了，並要我承認
    我就是詐賭「師傅」，並質問我與我同行的其他3人是否為
    詐賭同夥，要我把他們供出來，接著被告黃信誠就把車門打
    開並打我1巴掌，再將我手上的手錶、戒指拔走，並要我在
    車上簽立面額50萬元之本票，當時是被告黃信誠叫年輕人將
    本票從車窗遞給我，我就簽了本票，簽完之後，年輕人就將
    本票拿走，後來被告李訓瑋、黃信誠就先離開了，我被拔走
    的手錶是黑色錶帶、銀白色的底，錶框有鑲一圈鑽石，戒指
    是白金的，上面也有鑽石等語（見他字第3469號卷第84至88
    頁、偵字第6807號卷二第66至70頁）。
　③於本院審理時證稱：我當天晚上與朋友至中原街賭場玩天九
    牌，離開後，有1輛車子急駛到我身邊，車上的人手持鋁棒
    將我押上車，該車共有4人，其中1人為綽號「魚丸」的李沅
    澂，李沅澂在車上時就栽贓說我詐賭，且要我承認詐賭，並
    稱若我不承認就要斷手斷腳，抵達三峽山區後，在場之人除
    了押我上來的4人外，另外尚有20至30人在場，李沅澂就將
    我帶到溪邊，並且以疑似打火機的物品打我的頭，我因此頭
    暈、流血，李沅澂有持行動電話錄影，要我承認我有詐賭，
    我在被脅迫的情況下，不得不承認，後來李沅澂等人就將我
    帶回空地，放我1個人在車上，後來被告李訓瑋、黃信誠到
    場，被告李訓瑋跟我說他在桃園時就注意我很久了，並要我
    承認我就是詐賭「師傅」，並問我與我同行的其他3人是否
    為詐賭同夥，且稱我若承認詐賭，就不會再電我，我當時因
    為身心恐懼，只好承認，被告黃信誠則先賞我1巴掌，再將
    我手上的手錶、戒指拔掉，且叫年輕人給我簽本票，並要我
    寫50萬元，本票由年輕人拿走，當時我簽在本票上的姓名、
    資料，他們在山上時沒有核對真實性，因為我在山上簽本票
    時，我的包包放在車上，我的手錶、戒指被拿走時，我無法
    反抗，我也無法拒簽本票，當時車外圍了20至30人，我認為
    會遭受攻擊，我當時心裡的想法就是想要保命而已，沒有想
    說要怎麼反抗或反駁，我被拿走的手錶、戒指及所簽發的本
    票都沒有拿回來等語（見訴字卷二第103至120頁）。
　⑶證人即同案被告劉家亨於偵查中及本院審理時證述如下：
　①於偵查中證稱：抵達三峽山區後，李沅澂在一個空地逼問告
    訴人是否詐賭，告訴人一開始否認，李沅澂就打他，並持行
    動電話拍攝影片，接著李沅澂就將告訴人帶回車上，且將告
    訴人放在車輛後座，並與桃園來的人談話，桃園當時有來3
    個人，李沅澂稱呼其中1人為「阿瑋」，李沅澂與桃園來的
    人談話後，就一起去找在車上的告訴人，桃園來的其中1人
    就出手拿告訴人的手錶、戒指，我記得該出手拿手錶、戒指
    之人並非「阿瑋」，是「阿瑋」身邊的人，後來桃園來的其
    中1人有從車窗拿本票給告訴人，告訴人再還給桃園來的人
    （見偵字第6807號卷第52至54頁）；
　②於本院審理時證稱：李沅澂在三峽山區時有對告訴人問話，
    並在溪邊打他，李沅澂打完告訴人之後，就將告訴人帶回車
    上，接著就有桃園來的人到場，桃園來的人到場後，有與告
    訴人談話，我在偵查中所述關於桃園來的人拿走告訴人戒指
    、手錶及給告訴人簽本票的過程均實在，這都是我當時親眼
    見到的，當天李沅澂稱告訴人詐賭，所以將告訴人帶上山，
    依當時情形，告訴人無法拒絕被取走手錶、戒指，也無法拒
    絕簽本票等語（見訴字卷二第142至153頁）。
　⑷證人即同案被告賴俞安於偵查中及本院審理時證述如下：　
　①於偵查中證稱：我、邱上哲、劉家亨先搭乘計程車至龜山山
    區與李沅澂會合後，我們再與李沅澂一起帶同告訴人前往三
    峽山區，由李沅澂開車，告訴人也在車上，抵達三峽山區後
    ，李沅澂、李作璿、劉家亨、邱上哲及我就與告訴人走到溪
    邊，接著李沅澂就持打火機打告訴人的頭，李沅澂毆打告訴
    人後，告訴人就被帶回車上，接著就有3個桃園來的人到場
    ，桃園來的人到場後，有先與李沅澂在旁邊談話，我有見到
    「誠哥」拿告訴人的戒指，是告訴人自己將戒指拿下來交給
    「誠哥」，且有人從車窗遞本票給告訴人簽等語（見偵字第
    6807號卷二第82至83頁）；
　②於本院審理時證稱：劉家亨接到李沅澂的電話後，我與劉家
    亨、邱上哲先搭計程車上山與李沅澂會合，接著我們再前往
    三峽山區，抵達三峽山區後，李沅澂就打告訴人，我在偵查
    中所述關於李沅澂在溪邊毆打告訴人的過程是實在的，告訴
    人遭毆打完之後，就被帶回車上，接著就有桃園來的人到場
    ，桃園來的人是「誠哥」、「瑋哥」，我有見到「誠哥」、
    「瑋哥」拿走告訴人的戒指、手錶，當時是告訴人自己脫下
    來交出去，我記得他是交給「誠哥」，「誠哥」也有要李沅
    澂給告訴人簽本票，於是就有人拿本票給告訴人簽，當時在
    山上的人很多，大概有20至30人，李沅澂將告訴人帶上山，
    係因李沅澂稱告訴人詐賭，依當時情形，告訴人無法拒絕被
    取走手錶、戒指，也無法拒絕簽本票等語（見訴字卷二第12
    5至142頁）。　
　⑸徵諸證人即告訴人王文柏於警詢、偵查中及本院審理時就渠
    遭李沅澂夥同被告李作璿及許哲毓強押上山之經過、李沅澂
    在三峽山區以事實欄所示強暴、脅迫方式至使渠不能抗拒之
    過程、被告李訓瑋、黃信誠夥同李沅澂強取渠戒指、手錶及
    逼迫渠簽立本票之過程，告訴人所證述內容前後一致且互核
    大致相符，並清楚說明渠遭李沅澂夥同被告李訓瑋、黃信誠
    逼迫承認詐賭行為時，渠原本認自己並未有何詐賭之舉，然
    因遭李沅徵毆打，且李沅澂及被告李訓瑋、黃信誠挾眾人之
    勢將渠團團包圍，渠因深感恐懼並擔心自身安危，而不敢再
    有任何抗拒之動作，並容任被告黃信誠、李訓瑋取走渠所配
    戴之名錶、戒指，亦遵循被告黃信誠之命令，以渠名義簽立
    面額50萬元之本票以求脫身等心境上轉折，衡情若非告訴人
    親身經歷遭被告黃信誠、李訓瑋夥同李沅徵以如事實欄所示
    方式強盜財物等過程，因此留下深刻之記憶及深度恐懼之心
    理創傷，實難就上開過程及渠原本拒絕承認詐賭至容任被告
    黃信誠等人強取財物之心境轉折，為如此詳細之描述。
　⑹佐以證人即同案被告劉家亨、賴俞安於偵查中及本院審理作
    證時，就其等2人於現場見聞告訴人因李沅澂如事實欄所示
    之強暴、脅迫手段而至使不能抗拒之經過、告訴人遭被告李
    訓瑋、黃信誠夥同李沅澂強取名錶、戒指及喝令簽立本票等
    過程所證述之上開內容，核與告訴人所述大致相符，衡情證
    人即同案被告劉家亨、賴俞安既為受李沅澂指使而與李沅澂
    共同剝奪告訴人行動自由之人，其等2人當無刻意捏造對告
    訴人有利陳述而自陷刑責之理，而證人即同案被告劉家亨、
    賴俞安於本院審理時亦均陳稱其等2人與被告李訓瑋、黃信
    誠素無恩怨過節等情（見訴字卷二第136頁、第151頁），則
    其等2人亦無誣陷被告李訓瑋、黃信誠之必要及動機，是證
    人即同案被告劉家亨、賴俞安於偵查中及本院審理所為之前
    揭證述內容，應堪採信，並可佐徵告訴人王文柏上開證述內
    容屬實。
　⑺綜合證人即告訴人王文柏、證人即同案被告劉家亨、賴俞安
    上開證述內容，足認被告李訓瑋、黃信誠及同案共犯李沅徵
    為強盜告訴人之財物，先由李沅澂以事實欄所示之強暴、脅
    迫手段，壓制告訴人之自由意志，使告訴人心生畏懼、擔心
    人身安危而不敢反抗，至使告訴人達不能抗拒之程度後，再
    由被告李訓瑋、黃信誠於告訴人不能抗拒之情形下，強取告
    訴人所配戴之名錶、戒指，並逼迫告訴人簽發面額50萬元之
    本票供其等收執至為明確。
　⒊被告李訓瑋、黃信誠主觀上具有意圖為自己不法所有而結夥
    三人以上強盜犯意：
　　據被告李訓瑋於警詢時及偵查中自陳：我在本案發生的前幾
    天，有去李沅澂經營的桃園賭場賭天九牌，當天我輸了10幾
    萬元，當時告訴人有在場一起賭博，李沅澂跟我說抓到詐賭
    的人（即告訴人）後，我想知道是否遭設局詐賭因而上山，
    到場之後我有問李沅澂及告訴人是否真的有詐賭，告訴人當
    場就承認，而李沅澂也有在現場以LINE傳影片給我，我在現
    場有看影片，告訴人在影片中承認詐賭，我因為告訴人詐賭
    輸了10幾萬元等語（見偵字第6807號卷一第8頁、同卷二第1
    5頁反面至第16頁），依被告李訓瑋所述，其自認遭告訴人
    詐賭之金額約為10幾萬元，則被告李訓瑋、黃信誠夥同李沅
    澂向告訴人強取而得之名錶、戒指及強命告訴人簽發面額50
    萬元之本票，顯已逾越被告李訓瑋自認遭詐賭之金額；況告
    訴人當晚係遭李沅澂等人押往人煙罕至之山區，衡情倘非被
    告李訓瑋、黃信誠及李沅澂本即存有強命告訴人簽發本票之
    意而事先備妥本票，被告黃信誠豈有可能輕易取得空白本票
    ，並喝令告訴人當場簽立之理？準此，被告李訓瑋縱使主觀
    上自認遭告訴人詐賭，然其自行核算遭詐賭金額僅約10幾萬
    元，業據被告李訓瑋供述如前，詎其竟夥同被告黃信誠、李
    沅澂於強取告訴人配戴之名錶、戒指後，再推由被告黃信誠
    強令告訴人簽發面額50萬元之本票，足見被告李訓瑋、黃信
    誠並非以取回其等自認被告李訓瑋遭詐賭之款項即為已足，
    而係藉處理告訴人詐賭為名，先由李沅澂指使被告李作璿等
    5人（主觀上僅具有剝奪他人行動自由犯意，未具強盜犯意
    ）與其（李沅澂）共同剝奪告訴人之行動自由後，再由被告
    李訓瑋、黃信誠夥同李沅澂強取告訴人之財物，而遂行結夥
    三人以上強盜犯行，是縱使被告李訓瑋、黃信誠自認被告李
    訓瑋遭詐賭，然就逾越自認詐賭數額部分，被告李訓瑋、黃
    信誠主觀上確實存有意圖為自己不法所有而結夥三人以上強
    盜犯意，至為灼然（最高法院106年度台上字第1175號、106
    年度台上字第1780號刑事判決意旨參照）。
　⒋被告李訓瑋、黃信誠就事實欄所示結夥三人以上強盜犯行與
    李沅澂具有犯意聯絡及行為分擔：
　⑴按以共同實行犯罪行為之人，在合同意思範圍以內，各自分
    擔犯罪行為之一部，相互利用他人之行為，以達其犯罪之目
    的者，即應對於全部所發生之結果，共同負責，不問犯罪動
    機起於何人，亦不必每一階段犯行，均經參與；再關於犯意
    聯絡，不限於事前有所協議，其於行為當時，基於相互之認
    識，以共同犯罪之意思參與者，亦無礙於共同正犯之成立，
    且數共同正犯之間，原不以直接發生犯意聯絡者為限，即有
    間接之聯絡者，亦包括在內（最高法院28年度上字第3110號
    、85年度台上字第6220號刑事判決意旨參照）。又共同犯罪
    之意思不以在實行犯罪行為前成立者為限，若了解最初行為
    者之意思而於其實行犯罪之中途發生共同之意思而參與實行
    者，亦足成立；故對於發生共同犯意以前其他共同正犯所為
    之行為，苟有就既成之條件加以利用而繼續共同實行犯罪之
    意思，則該行為即在共同意思範圍以內，應共同負責（最高
    法院98年度台上字第4230號刑事判決意旨參照）。
　⑵經查，本案係李沅澂經被告李訓瑋抱怨懷疑遭人設局詐賭後
    ，遂萌生強逼告訴人承認詐賭暨強取告訴人財物之計畫，而
    夥同與其具有剝奪他人行動自由犯意聯絡之李作璿、許哲毓
    、甲男等人將告訴人強押至山區後，再夥同李作璿、許哲毓
    及與其具有剝奪他人行動自由犯意聯絡之劉家亨、賴俞安、
    邱上哲及年籍不詳之成年男子20至30人挾眾人之勢控制告訴
    人之行動，並由李沅澂毆打告訴人，告訴人因此心生畏懼而
    不敢反抗，李沅澂即逼迫告訴人陳述有詐賭之舉並對告訴人
    拍攝影片，嗣被告李訓瑋經李沅澂通知而偕被告黃信誠到場
    後，即由被告李訓瑋逼迫告訴人當場承認詐賭行為，另由被
    告黃信誠喝令告訴人交出渠所配戴之名錶、戒指，再夥同李
    沅澂強命告訴人當場以渠名義簽發面額50萬元之本票1紙，
    足見被告李訓瑋、黃信誠客觀上確有於李沅澂以事實欄所示
    強暴、脅迫手段，壓制告訴人反抗意志後，利用告訴人已處
    於不能抗拒之情狀，而與李沅澂共同強盜告訴人財物，且被
    告李訓瑋、黃信誠主觀上係基於意圖為自己不法所有而結夥
    三人以上強盜犯意，與李沅澂共同為本案強盜犯行，業如前
    述，揆諸前揭判決意旨，可認被告李訓瑋、黃信誠與李沅澂
    之間，就本案結夥三人以上強盜犯行具有犯意聯絡及行為分
    擔甚為顯然，自應就其等所犯之結夥三人以上強盜犯行所生
    之全部犯罪結果共同負責。
　⒌對於被告及辯護人辯解之論駁：
　⑴被告李訓瑋、黃信誠及其等2人之辯護人固均辯稱：被告李訓
    瑋、黃信誠並未強取告訴人之手錶、戒指，亦未命告訴人簽
    發本票云云，然被告李訓瑋、黃信誠共同意圖為自己不法之
    所有，而與李沅澂基於結夥三人以上強盜之犯意聯絡，共同
    以事實欄所示方式而強取告訴人財物乙節，業經本院認定如
    前，是被告李訓瑋、黃信誠及辯護人所辯與卷附證據不符，
    難以採信。
　⑵被告李訓瑋之辯護人復辯稱：本案無三人以上共犯強盜之情
    事，與結夥三人以上強盜罪之結夥要件不符，且被告李訓瑋
    並未對告訴人有何強暴、脅迫或其他足以使告訴人不能抗拒
    之舉動，告訴人亦未因被告李訓瑋之行為而遭逼迫行無義務
    之事，或遭到妨害行使渠權利等情形，關於告訴人有無遭到
    強暴、脅迫、傷害或拘束，而不能依自由意志行動的情況，
    被告李訓瑋並不知情，故被告李訓瑋並未與其他人共同強盜
    或結夥三人以上強盜云云；被告黃信誠之辯護人亦辯以：告
    訴人不能抗拒的狀態並非被告黃信誠所造成，故被告黃信誠
    自不構成強盜罪云云。然查，被告李訓瑋、黃信誠既與李沅
    澂共同意圖為自己不法所而基於結夥三人以上強盜之犯意聯
    絡，於李沅澂壓制告訴人反抗意志後，利用告訴人已處於不
    能抗拒之情狀，而與李沅澂共同強盜告訴人財物，揆諸前揭
    判決要旨，自應認被告李訓瑋、黃信誠就事實欄所示結夥三
    人以上強盜犯行與李沅澂具有犯意聯絡及行為分擔，是辯護
    人此部分所辯，容有誤會，要非可採。
　⑶被告黃信誠之辯護人另辯稱：告訴人前後所述不一，本案其
    餘共犯均為李沅澂相識之人，可能為維護李沅澂而對被告黃
    信誠為不利之陳述，故渠等所言均非可採云云。惟告訴人就
    渠遭李沅澂等人強押上山之經過、經李沅澂施以強暴、脅迫
    手段因而不敢抗拒及被告李訓瑋、黃信誠夥同李沅澂強取渠
    戒指、名錶及逼迫渠簽立本票等過程，告訴人前後所證述之
    內容並未有何明顯矛盾之處，且與證人即同案被告劉家亨、
    賴俞安證述之情節大致相符，衡情被告劉家亨、賴俞安於偵
    查及本院審理時均坦認其等剝奪告訴人行動自由之犯行，而
    勇於面對己身刑責，當無於檢察官偵查中各別偵訊及本院審
    理時，刻意逢迎告訴人，而為對告訴人有利陳述之理，可徵
    證人即同案被告劉家亨、賴俞安所證述之內容，當係其等就
　　親身見聞之情事據實以告，顯非子虛，則辯護人此部分所辯
    ，自不足採。
　㈢綜上所述，本案事證明確，被告李作璿、許哲毓、劉家亨、
    賴俞安、邱上哲等5人所為剝奪他人行動自由犯行及被告李
    訓瑋、黃信誠等2人所為結夥三人以上強盜犯行，均堪認定
    ，應依法論科。
二、論罪科刑：
　㈠本案不生新舊法比較之說明：　
　  按刑法第2條第1項規定「行為後法律有變更者，適用行為時
    之法律。但行為後之法律有利於行為人者，適用最有利於行
    為人之法律」，係規範行為後法律變更所生新舊法比較適用
    之準據法；該條規定所稱「行為後法律有變更者」，包括犯
    罪構成要件有擴張、減縮，或法定刑度有變更等情形。故行
    為後應適用之法律有上述變更之情形者，法院應綜合其全部
    罪刑之結果而為比較適用。惟若新、舊法之條文內容雖有所
    修正，然其修正內容與罪刑無關，僅為文字、文義之修正、
    條次之移列，或將原有實務見解及法理明文化等無關有利或
    不利於行為人之情形，則非屬上揭所稱之法律有變更，亦不
    生新舊法比較之問題，而應依一般法律適用原則，逕行適用
    裁判時法。故行為後法律若有修正，不論是否涉及前揭法律
    變更，抑或僅係無關行為人有利或不利事項之修正，法院應
    綜合法律修正之具體內容，於理由內說明有無刑法第2條第1
    項所規定「行為後法律有變更」之情形及應適用之法律，始
    屬適法（最高法院107年度台上字第4438號判決意旨參照）
    。經查：
　⒈關於刑法第302條第1項部分：
　　被告李作璿等5人行為後，刑法第302條第1項規定雖於108年
    12月25日經總統公布修正，同年月27日施行，惟修正後之規
    定係依刑法施行法第1條之1第2項本文規定將罰金提高30倍
    ，亦即將原本之銀元3百元（經折算為新臺幣9千元）修正為
    新臺幣9千元，其修正之結果僅係將上開條文之罰金數額調
    整換算後予以明定，為文字之修正，不生有利或不利於行為
    人之情形，自非法律變更，當亦不生新舊法比較之問題，而
    應依一般法律適用原則，逕行適用裁判時法（即現行法）。
　⒉關於刑法第330條第1項、第321條第1項第4款部分：
　　被告李訓瑋、黃信誠行為後，刑法第330條第1項所指之同法
    第321條第1項規定固於108年5月29日經總統公布修正，並於
    同年月31日施行，惟與被告李訓瑋、黃信誠上開行為有關之
    刑法第321條第1項條項第4款僅為刪除「者」字之文字修正
    ，並未影響刑法第330條之法律效果，不生有利或不利於行
    為人之情形，自非法律變更，當亦不生新舊法比較之問題，
    而應依一般法律適用原則，逕行適用裁判時法（即現行法）
    之刑法第321條第1項第4款之規定。
  ㈡論罪：
　⒈被告李作璿、許哲毓、劉家亨、賴俞安、邱上哲部分：
　⑴所犯罪名：
　①按刑法上之強盜罪，以有為自己或第三人不法所有之意圖為
    構成要件之一，如施行強暴、脅迫手段私行拘禁，而以剝奪
    人身自由方式奪取財物或得財產上不法利益，主觀上係基於
    他種目的，而非出於不法所有之意思，其手段違法，應係成
    私行拘禁罪，不能以強盜罪論擬（最高法院21年上字第18號
    、29年上字第2330號刑事判決意旨參照）。另按刑法第302
    條第1項、第304條第1項及第305條之罪，均係以人之自由為
    其保護之法益，而刑法第302條第1項之罪所稱之非法方法，
    已包括強暴、脅迫或恐嚇等一切不法手段在內；因之，如以
    非法方法剝奪他人行動自由行為繼續中，再對被害人施加恐
    嚇，或以恐嚇之手段迫使被害人行無義務之事；則其恐嚇之
    行為，仍屬於非法方法剝奪行動自由之部分行為，應僅論以
    刑法第302條第1項之罪，無另成立同法第304條或305條之罪
    之餘地（最高法院88年度台上字第6758號、89年度台上字第
    780號刑事判決意旨參照）。
　②經查，被告李作璿等5人與李沅澂共同基於剝奪他人行動自由
    之犯意聯絡，由被告李作璿、許哲毓夥同李沅澂將告訴人強
    押上山，被告劉家亨、賴俞安、邱上哲則經李沅澂通知，與
    李沅澂至山區會合後，亦與李沅澂共同基於剝奪他人行動自
    由之犯意聯絡，控制告訴人之行動自由，是就被告李作璿等
    5人如事實欄所示之舉，核屬與李沅澂共同剝奪告訴人之行
    動自由之犯罪行為無訛。惟被告李作璿等5人經李沅澂告知
    強押告訴人上山並控制行動之原因，係為處理告訴人在李沅
    澂所經營之賭場詐賭乙事，李沅澂事前並未告知其擬強取告
    訴人財物之計畫、被告李訓瑋及黃信誠將到場乙節，此情迭
    經被告李作璿等5人於警詢、偵查中及本院審理時供陳明確
    ；佐以被告李作璿、許哲毓於被告李訓瑋、黃信誠到場前，
    已先行離去，且坊間處理詐賭之方式多端，李沅澂亦有可能
    以圍毆、私行拘禁等方式教訓告訴人，並非必然伴隨強取財
    物之行為，是被告劉家亨、賴俞安及邱上哲雖於被告李訓瑋
    、黃信誠到場時，仍夥同李沅澂繼續控制告訴人之行動，然
    依卷附事證，尚難認其等3人就被告李訓瑋、黃信誠到場後
    與李沅澂共同以事實欄所示方式強盜告訴人財物乙節有強盜
    犯意聯絡；稽此，本案無從認定被告李作璿等5人主觀上有
    何不法所有意圖，亦難認其等與李沅澂、被告李訓瑋及黃信
    誠有何結夥三人以上強盜之犯意聯絡。至被告李作璿夥同李
    沅澂強押告訴人上山之過程中，雖向告訴人恫以：「因你詐
    賭，要讓你斷手斷腳。」等語，然揆諸前揭說明，此屬非法
    方法剝奪告訴人行動自由之部分行為，不另論恐嚇罪。
　③是核被告李作璿、許哲毓、劉家亨、賴俞安、邱上哲所為，
    均係犯刑法第302條第1項之剝奪他人行動自由罪。
　⑵共同正犯：
　　被告李作璿、許哲毓、劉家亨、賴俞安、邱上哲就此部分剝
    奪他人行動自由犯行，與李沅澂、甲男及真實姓名年籍不詳
    之成年男子數人（即在大板根山區共同包圍告訴人之人）有
    犯意聯絡及行為分擔，應論以共同正犯。　
　⒉被告李訓瑋、黃信誠部分：　
　⑴所犯罪名：
　①按強盜罪以強暴、脅迫等方法，至使不能抗拒為構成要件之
    一，當然含有妨害被害人自由之性質，故犯強盜罪而有妨害
    被害人之自由時，是否另論以妨害自由罪名，應就行為人之
    全部犯罪行為實施過程加以觀察。倘妨害自由行為時，強盜
    行為尚未著手實施，可依其情形認為妨害自由、強盜犯罪間
    具有方法結果之牽連關係；若強盜犯行業已著手實施，則所
    為強暴、脅迫等非法方法剝奪被害人行動自由行為，應包括
    在強盜行為之內，無另行成立刑法第302條第1項之妨害自由
    罪之餘地（最高法院92年度台上字第2184號刑事判決意旨參
    照）。又按本票為設權證券，其權利之發生必須作成證券；
    本票亦屬有價證券，其權利之行使或處分必須占有該證券。
    是本票權利之發生、行使及處分既與證券之作成或占有具有
    不可分離之關係，自亦具有「物」之性質，而得為強盜取財
    罪之犯罪客體，非僅單純之權利或財產上之利益（最高法院
    89年度台上字第3724號刑事判決意旨參照）。
  ②經查，被告李訓瑋、黃信誠夥同李沅澂，以事實欄所示強暴
    、脅迫手段，至使告訴人不能抗拒後，強取告訴人所有之名
    錶、戒指及強令告訴人簽發面額50萬元之本票1紙乙節，業
    經本院認定如前。是核被告李訓瑋、黃信誠所為，均係犯係
    犯刑法第328條第1項、同法第330條第1項之結夥三人以上強
    盜罪（即刑法第328條第1項之強盜罪而有同法第321條第1項
    第4款結夥三人以上之情形，應論以同法第330條第1項之結
    夥三人以上強盜罪）。
　⑵共同正犯：
　　被告李訓瑋、黃信誠就此部分結夥三人以上強盜犯行，與李
    沅澂有犯意聯絡及行為分擔，應論以共同正犯。　
　⑶接續犯：
　①按如數行為於同時同地或密切接近之時地實施，侵害同一之
    法益，各行為之獨立性極為薄弱，依一般社會健全觀念，在
    時間差距上，難以強行分開，在刑法評價上，以視為數個舉
    動之接續施行，合為包括之一行為予以評價，較為合理，則
    屬接續犯，而為包括之一罪（最高法院86年度台上字第3295
    號刑事判決意旨參照）。
　②被告李訓瑋、黃信誠夥同李沅澂，於密接時間內，在同一地
    點，陸續強取告訴人所有之名錶、戒指及告訴人所簽發面額
    50萬元之本票1紙，係侵害同一被害財產法益，其等各次強
    取財物行為之獨立性極為薄弱，依一般社會健全觀念，在時
    間差距上，難以強行分開，在刑法評價上，以視為數個舉動
    之接續施行，合為包括之一行為予以評價，較為合理，應屬
    接續犯，而僅論以1罪。
　㈢量刑：
　　爰以行為人之責任為基礎，審酌被告李訓瑋固對於告訴人詐
    賭乙節心有懷疑，卻不思循合法途徑解決，竟萌生洗劫告訴
    人之歹念，夥同被告黃信誠、李沅澂以事實欄所示強暴、脅
    迫方式，共同強盜告訴人財物，被告李訓瑋、黃信誠所為嚴
    重破壞社會治安，並使告訴人身心嚴重受創，足見被告李訓
    瑋、黃信誠法治觀念薄弱，漠視他人財產權益，惡性重大，
    應予非難；被告李作璿、許哲毓、劉家亨、賴俞安、邱上哲
    雖與被告李訓瑋、黃信誠及李沅澂之間，並未具有結夥三人
    以上強盜之犯意聯絡，然被告李作璿等5人與告訴人素不相
    識，僅因李沅澂聲稱告訴人詐賭，即聽從李沅澂指示，而與
    李沅澂共同剝奪告訴人之行動自由，使告訴人之人身自由受
    到侵害，並深感恐懼，因而任由李沅澂予取予求，可見其等
    5人法治觀念亦屬薄弱，且不知尊重他人自由法益，所為誠
    屬不該，亦應予以非難。惟念被告李作璿、許哲毓、劉家亨
    、賴俞安、邱上哲於犯後坦承犯行，犯後態度尚可，而被告
    李訓瑋、黃信誠犯後均否認犯行之犯後態度；且考量本案係
    因被告李訓瑋懷疑遭人設局詐賭而起，且係由其邀集被告黃
    信誠共同強盜告訴人財物；兼衡被告李訓瑋等7人之犯罪動
    機、目的、手段、智識程度及家庭生活經濟狀況（見訴字卷
    二第420至422頁、第492至493頁）、所獲利益及告訴人所受
    損害，再參酌被告李作璿、許哲毓、劉家亨、賴俞安、邱上
    哲犯後雖坦承犯行，然均未與告訴人達成和解等一切情狀，
    分別量處如主文所示之刑，並就被告李作璿、許哲毓、劉家
    亨、賴俞安、邱上哲部分各諭知易科罰金之折算標準，以資
    懲儆。
三、沒收之說明：
　㈠按犯罪所得，屬於犯罪行為人者，沒收之，前二項之沒收，
    於全部或一部不能沒收或不宜執行沒收時，追徵其價額，刑
    法第38條之1第1項及第3項分別定有明文。又二人以上共同
    犯罪，關於犯罪所得之沒收、追徵，倘個別成員並無犯罪所
    得，且與其他成員對於所得亦無事實上之共同處分權時，同
    無「利得」可資剝奪，特別在集團性或重大經濟、貪污犯罪
    ，不法利得龐大，一概採取絕對連帶沒收、追徵，對未受利
    得之共同正犯顯失公平；亦即有關共同正犯犯罪所得之沒收
    、追徵，應視具體個案之實際情形而為認定，倘若共同正犯
    各成員內部間，對於不法利得分配明確時，固應依各人實際
    分配之所得，予以宣告沒收；然若共同正犯成員對不法所得
    並無處分權限，其他成員亦無事實上之共同處分權限者，自
    不對該特定成員諭知沒收，惟共同正犯各成員對於不法利得
    享有共同處分權限時，仍應負共同被沒收之責（最高法院10
    8年度台上字第3550號刑事判決意旨參照）。又事實審法院
    就共同正犯各成員有無犯罪所得、所得數額等，攸關犯罪所
    得沒收、追徵之認定，倘與犯罪構成要件事實之認定無涉，
    即不適用嚴格證明法則，祇須綜合卷證資料，依自由證明程
    序，釋明其合理之依據予以認定即足（最高法院107年度台
    上字第2944號刑事判決意旨參照）。
　㈡經查，被告李訓瑋、黃信誠夥同李沅澂以事實欄所示手段強
    盜告訴人，因此取得告訴人所有之名錶1只、戒指1個及告訴
    人所簽立面額50萬元之本票1紙（即如附表編號1至3所示之
    物），業據本院認定如前，是此即為被告李訓瑋、黃信誠為
    本案結夥三人以上強盜犯行之犯罪所得，惟因被告李訓瑋、
    黃信誠否認強盜犯行，致無從知悉其等各自實際分配犯罪所
    得之狀況，而卷內亦無其他積極證據可資佐證被告李訓瑋、
    黃信誠就本案犯罪所得之分配方式、數額，揆諸上開說明，
    被告李訓瑋、黃信誠即應負共同沒收之責。是以，被告李訓
    瑋、黃信誠如附表編號1至3所示之犯罪所得雖未扣案，仍應
    依刑法第38條之1第1項前段、第3項之規定宣告沒收，並於
    全部或一部不能沒收或不宜執行沒收時，追徵其價額。
據上論斷，應依刑事訴訟法第299條第1項前段，刑法第28條、第
302條第1項、第321條第1項第4款、第328條第1項、第330條第1
項、第41條第1項前段、第38條之1第1項前段、第3項，刑法施行
法第1條之1第1項，判決如主文。
本案經檢察官王凌亞提起公訴，檢察官林承翰、林亭妤、張勝傑
到庭執行職務。
中　　華　　民　　國　　111 　年　　7 　　月　　8 　　日
                  刑事第十一庭  審判長法　官  郭峻豪

                                      法  官  施吟蒨

                                      法　官  沈  易
上列正本證明與原本無異。
如不服本判決，應於判決送達後20日內敘明上訴理由，向本院提
出上訴狀 (應附繕本) ，上訴於臺灣高等法院。其未敘述上訴理
由者，應於上訴期間屆滿後20日內向本院補提理由書「切勿逕送
上級法院」。
                                      書記官  方志淵
中　　華　　民　　國　　111 　年　　7 　　月　　15　　日
附錄本案論罪科刑法條：
中華民國刑法第302條
私行拘禁或以其他非法方法，剝奪人之行動自由者，處5年以下
有期徒刑、拘役或9千元以下罰金。
因而致人於死者，處無期徒刑或7年以上有期徒刑；致重傷者，
處3年以上10年以下有期徒刑。
第1項之未遂犯罰之。

中華民國刑法第321條
犯前條第1項、第2項之罪而有下列情形之一者，處6月以上5年以
下有期徒刑，得併科50萬元以下罰金：
一、侵入住宅或有人居住之建築物、船艦或隱匿其內而犯之。
二、毀越門窗、牆垣或其他安全設備而犯之。
三、攜帶兇器而犯之。
四、結夥三人以上而犯之。
五、乘火災、水災或其他災害之際而犯之。
六、在車站、港埠、航空站或其他供水、陸、空公眾運輸之舟、
    車、航空機內而犯之。
前項之未遂犯罰之。

中華民國刑法第328條
意圖為自己或第三人不法之所有，以強暴、脅迫、藥劑、催眠術
或他法，至使不能抗拒，而取他人之物或使其交付者，為強盜罪
，處5年以上有期徒刑。
以前項方法得財產上不法之利益或使第三人得之者，亦同。
犯強盜罪因而致人於死者，處死刑、無期徒刑或10年以上有期徒
刑；致重傷者，處無期徒刑或7年以上有期徒刑。
第1項及第2項之未遂犯罰之。
預備犯強盜罪者，處1年以下有期徒刑、拘役或9千元以下罰金。

中華民國刑法第330條
犯強盜罪而有第321條第1項各款情形之一者，處7年以上有期徒
刑。
前項之未遂犯罰之。

【附表：犯罪所得】
編號 犯罪所得名稱及數量 備註 1 名錶1只 ⑴告訴人所有，於事實欄一㈡所示時、地，遭被告黃信誠強行取走。 ⑵卡蒂亞廠牌，黑色錶帶、銀白色底、錶框鑲有1圈鑽石【參見告訴人108年3月29日警詢筆錄（偵字第6807號卷二第59頁）、108年3月29日偵訊筆錄（偵字第6807號卷二第67頁）】。 ⑶左列犯罪所得並未扣案，亦未實際發還告訴人，爰依法宣告沒收，並於全部或一部不能沒收或不宜執行沒收時，追徵其價額。  2 戒指1個 ⑴告訴人所有，於事實欄一㈡所示時、地，遭被告黃信誠強行取走。 ⑵鑲有35分鑽石之白金戒指【參見告訴人108年3月29日警詢筆錄（偵字第6807號卷二第59頁）、108年3月29日偵訊筆錄（偵字第6807號卷二第67頁）】。 ⑶左列犯罪所得並未扣案，亦未實際發還告訴人，爰依法宣告沒收，並於全部或一部不能沒收或不宜執行沒收時，追徵其價額。  3 面額50萬元之本票1張 ⑴告訴人於事實欄一㈡所示時、地所簽立，並交付被告李訓瑋、黃信誠收執。 ⑵左列犯罪所得並未扣案，亦未實際發還告訴人，爰依法宣告沒收，並於全部或一部不能沒收或不宜執行沒收時，追徵其價額。